---
title: "Capitulo 2 Networks"
author: "JRV"
date: "9/6/2020"
output: html_document
---

```{r setup, include=FALSE}
knitr::opts_chunk$set(echo = TRUE)
```

## 2.1 Introducción
Formalmente, una gráfica es una estructura matemática que consiste de dos pares de objetos $G=(V,E)$.  Un conjunto 
de vértices $V$ (también llamados nodos) y un conjunto de _aristas_ $E$ (también llamados conexiones). Los elementos de $E$ son pares no ordenados $\{u,v\}$ (cuando no es relevante la "dirección" de la conexión) 

```{r, include=TRUE, message=FALSE, warning=FALSE }
library(igraph)
library(sand)
```
Mostramos los índices de la gráfica

```{r,  include=TRUE,  message=FALSE, warning=FALSE }
g<- igraph::graph.formula(1-2, 1-3, 2-3, 2-4, 3-5, 4-5, 4-6, 4-7, 5-6, 6-7)
g
V(g)

```
y las conexiones
```{r, include=TRUE,  message=FALSE, warning=FALSE}
E(g)
```

La misma información, en un formato más compacto.

```{r, include=TRUE,  message=FALSE, warning=FALSE}
g
```
Una representación visual de la gráfica 

```{r,  include =TRUE}
plot(g)
```

Gráficas con ligas dirigidas son indicadas usando $+-$

```{r, include=TRUE,  message=FALSE, warning=FALSE}
dg <-igraph::graph.formula(1-+2, 1-+3, 2++3)
plot(dg)
```
Notamos que al definir las gráficas dirigidas o no dirigidas, se ha usado la convención usual en etiquetar de 1 a $N$. Las etiquetas pueden ser usadas en vez de la numeración usual

```{r, include=TRUE,  message=FALSE, warning=FALSE}
dg2 <- igraph::graph.formula(Sam -+ Mary, Sam-+Tom, Mary++Tom)
dg2
```
De manera alternativa, las etiquetas de los vértices pueden ser cambiadas del etiquetado default, creado inicialmente.
```{r, include=TRUE,  message=FALSE, warning=FALSE}
V(dg2)$name <- c("Sam", "Mary", "Tom")
plot(dg2)
```

## Representación de las gráficas

La información para construir una red tipicamente es almacenada en un archivo. Al nvel más elemental existen 3 formatos básicos: listas de adyacencia, listas de nodos y matrices de adyacencia.

Una representación de una gráfica $G$ por su _lista_ _de_ _adyacencia_ es un arreglo de tamaño $N$ en donde cada elemento de la lista contiene el conjunto de vértices $j$ para los cuales existe una liga/arista de $i$ a $j$.
Una lista nodal o _lista_ _de_ _nodos_ es una lista de dos columnas de todos los vértices que son ligados por un arco/liga.

```{r, include=TRUE,  message=FALSE, warning=FALSE}
E(dg2)
```

La función get.edgelist regresa una lista de conexiones como una matriz de 2 columnas.

```{r, include=TRUE,  message=FALSE, warning=FALSE}
plot(dg)
get.edgelist(dg)
```
```{r, include =TRUE, echo =TRUE}
get.adjacency(dg)
```
### Operaciones en las gráficas


Operaciones sobre las gráficas a veces son necesarias. Por ejempplo

- Extraer parte de una gráfica.
- Eliminar algunos de sus vértices.
- Agregar nuevos vértices o 
- Combinar múltiples gráficas.

La subgráfica __inducida__  es una subgráfica $G'=(V',E')$ donde $V' \subset V$ es un subconjunto especificado de vértices y $E' \subseteq E$ es una colección de conexiones definidas por la gráfica $G$, entre los vértices de $E'$.
Ejemplo:
La gráfica $g$ esta definida por 

```{r, include=TRUE,  message=FALSE, warning=FALSE}
plot(g)
h <- induced.subgraph(g,1:5)
h
plot(h)
```
La subgráfica $h$ puede ser construuida al quitar los vértices 6 y 7.

```{r,  include=TRUE,  message=FALSE, warning=FALSE}

h2 <- g - vertices(c(6,7))
h2
plot(h2)
```

Finalmente, los conceptos conjuntistas de unión, unión disjunta, intersección, diferencia y complemento se extienden a gráficas. Por ejemplo, la unión de dos gráficas $H_1$ y $H_2$ es una gráfica cuyos vértices y conexiones son incluidas sí y solo sí estan en al menos una de las gráficas $H_1$ y $H-2$. 
Por ejemplo

```{r, include=TRUE,  message=FALSE, warning=FALSE}
h1 <- h
#resto
h2 <-graph.formula(4-6, 4-7, 5-6, 6-7)
g <- graph.union(h1,h2)
g
```
Podemos acceder a atributos de las gráficas por medio del operador $\$$. Por ejemplo, para la gráfica de nombres
```{r, include=TRUE,  message=FALSE, warning=FALSE}
V(dg2)$name
V(dg2)$gender <-c("M","F","M")
vertex_attr_names(dg2)
```


## Usando dataframes
### Ejemplo.

Considere por ejemplo el dataset de abogados. El dataframe _elist.lazega_ y las diversas variables atributos de los vértices, en el data frame _v.attr.lazega_ se pueden combinar en un objeto gráfica de la siguiente forma

```{r, include=TRUE,  message=FALSE, warning=FALSE}
library(sand)

grafica.lazega <- graph.data.frame(elist.lazega, directed = FALSE, vertices = v.attr.lazega)
##vemos que el comando define una gráfica o un objeto del tipo igraph
class(grafica.lazega)

## Le agregamos otro atributo a los nodos o vértices
grafica.lazega$names <- "Lazega Lawyers"

vcount(grafica.lazega)
ecount(grafica.lazega)
##demas atributos
vertex_attr_names(grafica.lazega)
## otra forma de revisar los atributos
latrr_lazega <-list.vertex.attributes(grafica.lazega)
plot(grafica.lazega)

```


## Conceptos básicos de gráficas.

Con la adopción de un marco representación de datos relacionales basado en gráficas

## Otro ejemplo
```{r,  echo = FALSE, include=TRUE,  message=FALSE, warning=FALSE}
##Cargamos el dataset
df.coli <-data(Ecoli.data)
```

```{r,  echo = FALSE, include=TRUE,  message=FALSE, warning=FALSE}
# tipo de objeto
class(Ecoli.expr)
## dimensiones
dim(Ecoli.expr)
## matriz de adyacencia
class(regDB.adj)
## dimensiones
dim(regDB.adj)
```
Construimos la gráfica a partir de la matriz de adyacencia.
```{r,  include=TRUE,  message=FALSE, warning=FALSE}
G.coli <- graph_from_adjacency_matrix(regDB.adj,
                                      mode = "undirected")
class(G.coli)
plot(G.coli)
```

```{r, echo = FALSE, include=TRUE,  message=FALSE, warning=FALSE}
#vértices de la gráfica
Nom_coli <- V(G.coli)
# Número de vértices
vcount(G.coli)
Nom_coli
#153 vértices
## conexiones
Edge_coli <- E(G.coli)
ecount(G.coli)
Edge_coli
#207 conexiones

```

